【裁判字號】    91,訴,1959
【裁判日期】    920312
【裁判案由】    貪污
【裁判全文】
臺灣高雄地方法院刑事判決                        九十一年度訴字第一九五九號
    公  訴  人  臺灣高雄地方法院檢察署檢察官
    被      告  己○○
    選任辯護人  楊靖儀律師
                陳正男律師
    被      告  丙○○
    選任辯護人  侯勝昌律師
    被      告  甲○○
    選任辯護人  許瑜容律師
右列被告因貪污案件，經檢察官提起公訴（九十一年度偵字第四一一一號、第四一一
二號、第四一一三號），本院判決如左：
    主  文
己○○、丙○○、甲○○均無罪。
理  由
一、公訴意旨略以：被告己○○自民國八十三年至九十年六問，擔任高雄市政府警察
    局苓雅分局（以下簡稱苓雅分局）刑事組小隊長，為一線四星警官，負責及配合
    取締、臨檢、查報苓雅分局轄區內非法色情特種行業及違反社會秩序維護法等業
    務。被告丙○○九十一年三月起，以高雄市政府警察局船舶大隊中隊長職銜支援
    苓雅分局刑事組，負責處理及承辦該刑事組有關社會秩序維護法案件。被告李新
    賦自八十七年四月起，擔任苓雅分局刑事組組員，負責該刑事組各項勤務規劃、
    人員出勤派遣等工作，被告丙○○及李新域並負有配合取締、臨檢、查報苓雅分
    局轄區內非法色情特種行業及違反社會秩序維護法等業務，被告己○○、丙○○
    及甲○○均係依據法令從事公務之人員。緣陳武才在高雄市經營非法色情及僱用
    明眼人違規按摩為主之「儂儂集團」擔任總負責人，其為免所營色情場所「儂儂
    集團」、「千里馬理容院」及「冠天下理容名店」等被警取締、查報，因此透過
    他人聯絡自九十年一月甫接任「冠天下理容店」所在地之刑責區偵查員即另案被
    告戊○○，另案被告戊○○於九十年二月初同意每月收賄二萬五千元，其中除留
    下自己應得之一萬元外，其餘交付于被告己○○、甲○○及丙○○。另案被告戊○○係通常在收款當天、隔天或等被告三人在刑事組辦公時，趁其他同仁不注意
    或者無其他人在場之際，分別以公文夾將沒有任何包裝或捆紮之各五千元現鈔放
    置其內，分別當面交給被告三人。而被告三人均明知另案被告戊○○所夾放在公
    文夾內之五千元現係色情業者儂儂園為避免或減少該分局刑事組臨檢、取締、查
    報非法色情交易行為，透過白手套戊○○交付之賄款，竟基於概括之犯意，連續
    違背職務收受之，自九十年二月至同年五月止，被告三人各收受賄款二萬元。嗣
    因另案被告戊○○涉嫌收賄案遭檢察官聲請羈押在案，於羈押期間之九十一年二
    月八日坦承收賄及擔任白手套轉交賄款予被告三人而查獲上情，因認被告三人涉
    犯貪污治罪條例第四條第一項第五款之違背職務收受賄賂罪嫌。
二、按犯罪事實應依證據認定之，無證據不得推定其犯罪事實，又不能證明被告犯罪
    或其行為不罰者，應諭知無罪之判決，刑事訴訟法第一百五十四條及第三百零一
    條第一項分別定有明文。又認定犯罪事實，所憑之證據，雖不以直接證據為限，
    間接證據亦包括在內，然無論直接或間接證據，其為訴訟上之證明，須於通常一
  般之人均不致於有所懷疑，而得確信其為真實之程度者，始得據之為有罪之認定
    ，倘其證明尚未達到此一程度，而有合理性懷疑之存在時，即無從為有罪之認定
    ，根據「罪證有疑，利於被告」之證據法則，即不得遽為不利於被告之認定，（
    最高法院著有七十六年臺上字第四九八六號判例可資參照）；次按犯罪事實之認
    定，應憑真實之證據，倘證據是否真實尚欠明顯，自難以擬制推測之方法，為其
    判斷之基礎，而認定犯罪事實之證據係指足以認定被告確有犯罪行為之積極證據
    而言，該項證據自須適合於被告犯罪事實之認定，始得採為斷罪資料（最高法院
    五十三年臺上字第六五六號、二十九年上字第三一○五號判例可資參照）。又認
    定不利於被告之事實，須依積極證據，苟積極證據不足為不利被告之認定時，即
    應為有利於被告之認定，更不必有何有利之證據（最高法院三十年上字第八一六
    號判例參照）；再按共同被告所為不利於己之供述，固得採為其他共同被告犯罪
    之證據，惟此項不利之陳述，必須顯無瑕疵可指，依刑事訴訟法第一百五十六條
    第二項之規定，仍應調查其他方面必要之證據，以察其是否與事實相符，始得採
    為其他共同被告犯罪事實之認定，自難專憑此項供述，為其他共同被告犯罪事實
    之認定，迭經最高法院著有三十一年上字第二四二三號、四十六年臺上字第四一
    九號等判例在案；準此，無論直接證據或間接證據，其為訴訟上證明，須於通常
    一般人均不至於有所懷疑，而得確信其為真實之程度者，始得據之為有罪之認定
    ，倘其證明尚未達此一程度，而有合理性懷疑之存在時，即無從為有罪之認定。
    又證人保護法第十四條第一項規定，第二條所列刑事案件之被告或犯罪嫌疑人，
    於偵查中供述與該案案情有重要關係之待證事項或其他共犯之犯罪事證，因而使
    檢察官得以追訴該案之其他共犯者，以經檢察官事先同意者為限，就其因供述所
    涉之犯罪，減輕或免除其刑。是得適用本項之人，仍屬「刑事案件之被告或犯罪
    嫌疑人」，而非該法其他法條所規定之證人，因之，仍應適用上開所述有關刑事
    訴訟法共同被告自白證據證明力之規定。再證人保護法第十四條第一項之立法理
    由：第一項通稱「窩裡反」條款，即對於集體性犯罪如幫派組織、走私、販毒、
    賄選、洗錢、證券交易等本法所訂刑事案件，為鼓勵其共犯成員供出該集團犯罪
    之方式及成員，不讓僥倖之徒逍遙法外，爰設減輕或免除其刑之規定，惟為避免
    其在檢察官同意減輕或免除其刑之利誘下，易誇大證言，偽證可能性較高，故本
    法嚴格限制其適用之範圍，即須其供述與案倩有重要關孫之待證事項及其他共犯
    之犯罪情事，因而使檢察官得以追訴該案其他共犯，且經檢察官事先同意為限，
    就其供述所涉之犯罪，才有減輕或免除其刑之寬典。是規定此等刑事案件之被告
    或犯罪嫌疑人，於偵查中供述與該案案情有重要關係之待證事項或其他共犯之犯
    罪事證，因而使檢察官得以追訴該案之其他共犯者，以經檢察官事先同意者，就
    其因供述所涉之犯罪，即可獲得減輕或免除其刑之寬典，在此種亦有利於己之情
    形下，即有受檢察官利誘而為自白之可能，且易誇大證言，其偽證可能性較高，
    故而對於此等刑事案件之被告或犯罪嫌疑人之供述，更應緊守上開刑事訴訟法第
    一百五十六條第二項規定及最高法院判例之意旨，換言之，即此等刑事案件之被
    告或犯罪嫌疑人之供述有無瑕疵，且仍應調查其他必要之證據，以察其是否與事
    實相符，而難專憑其片面、單一之指述，而為其他共同被告犯罪事實之認定要屬
    當然。
三、本件公訴人認被告三人涉有犯行，無非係以另案被告戊○○自白於前揭時地、方
    式將另案被告陳武才所交付用以賄賂之款項各自交由被告三人收受等節在卷外，
    並經另案被告陳武才供陳確有交付二萬五千元予另案被告戊○○負責打點苓雅分
    局刑事組相關係員警等語明確，及有儂儂賓館、儂儂園美容坊帳冊共三冊扣案可
    稽為其主要論據。訊據被告己○○、楊嘉奮、甲○○等三人均堅決否認涉有前揭
    犯行，被告己○○辯稱：我負責外勤的工作，包括一般的偵防也就是情資的獲得
    來加以防範一般刑案及重大刑案，情資的來源有時是透過線民，有時是有人檢舉
    ，情資的來源只要是分局轄區內的都可以，其它還負責值班、巡邏，巡邏的目的
    在防範犯罪及發現犯罪，只要苓雅分局轄區內的都可以巡邏，巡邏的點都是由固
    定的人員來負責編排，案發當時是由甲○○來負責編排每日巡邏的勤務及時間、
    地點。在巡邏時原則上都是三個人一起出勤，我們這組組員的公文不一定每一件
    公文都會經過我蓋章。巡邏跟臨檢是不一樣的，巡邏只是車子經過查看附近情況
    ，不會下車到特定的商家或場所檢查。按照每天的勤務表出勤的就是所謂一般勤
    務，卷裡的勤務表是擴大臨檢的勤務表，擴大臨檢是不定時的，擴大臨檢勤務另
    外有人在編排．戊○○並沒有拿錢給我，我們只有在巡邏時才會在一起值勤，其
    它業務都是平行的等語；被告丙○○辯陳：我是船舶大隊中隊長支援刑事組負責
    社違法內勤簽辦工作，並兼辦重大刑案，工作內容是由轄區內派出所或警備隊查
    獲到之後有關違反社違法的案件才會送到我這邊，我再加以審核是否符合社違法
    ，我再簽辦是警察局自己裁處或移送簡易法庭，由上級組長、分局長批准後我依
    法辦理。在九十年二月到五月間我也沒有收到關於冠天下理容名店的案件，我據
    戊○○在偵訊時說冠天下理容名店是由明眼人按摩，我才得知有這一家冠天下理
    容名店，若是這樣的話也應該是由分局行政組來承辦的。我跟己○○及甲○○之
    間都沒有業務上的往來。一般刑事組內部的組員有取締到案違反社違法的案件時
    ，他們必需先簽給組長通過批准後再由查獲者將案子移由我承辦，若只是得知一
    些訊息還沒有查獲到案之前與我都無關。戊○○的公文也不用經過我這邊。戊○○沒有理由送錢給我，我主辦的業務沒有負責查報取締的責任等語；被告甲○○
    則以：我不屬於戊○○那一小組的。在九十年二月到五月間我與戊○○都是在一
    樓辦公，一樓是開放式，門口進來值勤台後面就都是我們刑事組的辦公桌，我跟
    戊○○之間沒有業務往來，公文也沒有到我這邊，每日的勤務表是由我在編排，
    擴大臨檢勤務表是由專人在編排，戊○○在刑事組比我還久，怎麼可能不知道是
    誰在負責擴大臨檢勤務編排，確實沒有自戊○○處拿到錢等語置辯。經查：
（一）另案被告戊○○於其所涉貪污案件中自白收受另案被告陳武才所交付之賄款二
      萬五千元等語在卷，核與另案被告陳武才供陳確曾按月交付其二萬五千元予另
      案被告戊○○乙節一致，並經證人即「儂儂集團」總會計林燕瑩證述：「儂儂
      關係企業陳武才等人慣以僑仔賀（台語）代號稱呼警察，又因為支付警察之規
      費無法取得單據，且須顧及該等規費之敏感性，所以謝秋琴、陳武才等人便交
      代我等會計以△記號掩飾支付警察規費之帳目」等語明確，復有儂儂賓館帳冊
      影本（八十七年一月至八十九年六月）、（八十九年四月至九十年五月）二冊
      、儂儂園美容坊帳冊（八十九年四月至九十年五月）影本一冊、儂儂琴、儂儂
      園帳冊影本一冊扣案可稽，此固足證另案被告戊○○確有收受賄賂之犯行，惟
      若據此逕以其於自白中供陳擔任白手套，將另案被告陳武才所交付之二萬五千
      元賄款中之一萬五千元，各以五千元為單位分別轉交予被告三人之供述，遽而
      為被告三人不利之認定，亦似速斷；況其於九十年十月二十三日受訊並遭羈押
      時起，在歷經十二次之偵訊中均一再否認有收受另案被告陳武才所交付之二萬
      五千元賄款用以打點苓雅分局刑事組之員警，及對檢察官於九十年十二月二十
      八日偵訊中告知願否依證人保護法相關規定自白及供出其他共犯等語，仍答以
      不知情如何講等情後，於九十一年二月四日偵訊中與另案被告陳武才對質，見
      另案被告陳武才仍指陳其收受賄款之事實，故而至九十一年二月八日檢察官偵
      查中表明希望檢察官依證人保護法規定給予自新機會，並得檢察官同意依證人
      保護法第十四條規定處理，交由市調處訊問後，始自白其犯行並供出本件被告
      三人收受賄款等節，此有歷次之調查訊問筆錄附於九十年度偵字第一九五九六
      號偵查卷可參，依此，另案被告戊○○原係希冀能全身而退，脫免刑責，故而
      一再否認犯行，惟在遭羈押三月餘，身心所受之壓力至鉅，及因慮及另案被告
      陳武才一再指述其確有收受二萬五千元之賄款，檢調人員並握有二人往來密切
      之通訊監聽資料，深知罪責難逃，加以檢察官同意依證人保護法之規定予以減
      輕或免刑之有利於己之情形下，進而自白並供出與之未有深厚交情之本件被告
      三人亦涉有犯行，以冀得公訴人為免除其刑之求處或逕為不起訴處分，亦難謂
      無可能，是其供述本件被告三人收受其所交付之賄款等節是否真實，仍非全無
      可疑之處。再者，另案被告陳武才於偵查中固供陳：「自戊○○接任冠天下理
      容名店刑責區起至九十年五月止，我按月交付戊○○二萬五千元，由戊○○打
      點苓雅分局刑事組相關員警，我記得第一次戊○○是到儂儂賓館與我見面，我
      告訴戊○○，我按月交付賄款給他，並由他負責打點苓雅分局刑事組相關員警
      ，希望刑事組不要找我們店家的麻煩，戊○○當場表示同意，我立即拿出千元
      現鈔二萬五千元交給戊○○」等語在卷，惟另案被告戊○○究係如何分配賄款
      予何員警，另案被告陳武才並未知悉，而另案被告戊○○亦未曾退回賄款，及
      另案被告陳武才均不認識本件被告三人等節，亦經另案被告陳武才於偵查中供
      承明確，且於本院審理時另案被告陳武才又改口陳稱：「拿了二萬五千元給戊○○，我的意思是這筆錢全部都是要給戊○○的，我並沒有叫他拿這筆錢的一
      部分去打點內部的人員，所以戊○○是否將這筆錢一部分拿去給其他內部人員
      我並不知道，我拿錢給他的這段期間他都沒有跟我提過，當時會拿錢給戊○○
      ，是因為只要警員常來臨檢的話，生意就會受影響，雖然我經營的冠天下理容
      名店並沒有做色情的，但只要警員臨檢生意就比較不好，所以為了不要有警員
      常來臨檢，我才會拿錢給戊○○，看他是否有能力可以減少臨檢的次數，我拿
      給他這幾次當中還是有來臨檢幾次，雖然拿錢給戊○○的效果不大而且他也不
      曾跟我通報有臨檢的事情，但我還是繼續給他，因我聽其他同業說還是要拿錢
      給警察比較放心，所以才會繼續給」等語在卷（九十二年一月十六日訊問筆錄
      ），另案被告陳武才就有關交付二萬五千元賄款予另案被告戊○○之目的所為
      供述前後既有不一，且不知賄款另案被告戊○○有無將款項轉交本件被告三人
      ，亦不認識被告三人，則就此等各節，實難置而不論，而專以其於偵查中曾供
      述要另案被告戊○○打點分局相關員警，作為另案被告戊○○是否屬尚有疑義
      之供述之補強證據，並進而遽入被告三人於罪。
（二）另案被告戊○○於本院審理時固就何以將賄款交付予被告三人之原由供陳：每
      次給他們錢都是利用組長不在的時候，我給他們錢的事情並沒有其它人知道，
      陳武才也不知道，他只是要我拿了錢去打點上面的，並沒有說特定那些人，所
      以陳武才也不知道我有拿錢給三位被告，我的家人也都不知道，我都沒有跟他
      們說。冠天下是我的刑責區，其餘與冠天下轄區有關係的同事就只有被告三位
      ，其餘同事就沒有關連了，所以我就沒有送錢給其它同辦公室的同事。當時我
      以為甲○○是負責擴大臨檢勤務編排人員，所以就將錢拿給他，我不知道丁○○有負責，所以我就沒有將錢拿給他。丁○○也是我們辦公室裡，當時就我所
      知道他是負責專案業務，是由上級交辦或重大刑案就由他負責，他的層級與丙○○是一樣的。我自八十二年四月間到職，直到案發後才調小港，這當中一直
      在苓雅分局。會拿錢給丙○○是我當時認為丙○○是負責社違法，我誤認這與
      冠天下會有關連，所以我就拿錢給他。我有說這是冠天下的，第一次他們有收
      下來，我就知道他們是可以被收買的而且不會去撿舉我。我拿錢給甲○○、己○○時，我也是說這是冠天下的，他們都沒有問什麼就直接收下來等語在卷。
      惟被告己○○之職務係苓雅分局刑事小隊長擔任一般外勤之刑事偵防工作、被
      告丙○○則係警察局船舶大隊中隊長暫調支援苓雅分局承辦社會秩序維護法業
      務、被告甲○○則係該分局刑事組警正組員承辦刑事組勤務表編排工作，有關
      查報取締部分依「高雄市政府分層負責明細表」業務分工，不屬苓雅分局刑事
      組偵查員之查察權責，被告三人並無參與規劃及指揮權責，及苓雅分局執行擴
      大臨檢係依據警政署辦（全國同步舉行）、局辦（全警察局各分局同步舉行）
      等規劃時段，業務單位係督察組主辦會由刑事組規劃，集合各派出所、警備隊
      、刑事組等外勤警力共同編組，由指揮官分局長或副指揮官副分局長主持執行
      ，臨檢目標及勤務人員全務編組，由擴大臨檢業務承辦人警政偵查員丁○○或
      春風專案業務承辦人偵查員乙○○等簽擬核准實施等節，業經高雄市政府警察
      局苓雅分局九十一年八月五日高市警苓分三字第０九一００一五０六號函釋在
      卷，及九十二年一月二十日高市警苓分三字第０九二００００七二二號函附高
      雄市政府警察局（分局部分）分層負責明細表、九十年一至五月刑事組勤務分
      配表各乙份在卷可稽外，並經證人即苓雅分局刑事組組長庚○○於本院審理時
      證陳：「我是苓雅分局刑事組組長，我自八十九年四月六日到職迄今，三位被
      告都是我的部屬，刑事組首重犯罪偵防，我組內成員都是由刑警大隊派下來的
      ，組內業務是由我來指派，但成員的職等任用就是依他們派來時的職等，我們
      組內的組職架構是一個組長就是我，下來是警政組員負責刑事內勤工作或警政
      偵查員負責外勤勤務的偵查及處理，他們就是組裡的幹部，是二線二星，案發
      當時有三位幹部為甲○○是警政組員、丁○○是警政偵查員、丙○○也是幹部
      ，但他是船舶大隊支援本分局刑事組，幹部下來有小隊長，案發當時有六個小
      隊，另有一個專案組，每一小隊長下面有二名或三名的刑事偵查員，由小隊長
      來指揮他這一隊，當時己○○是其中一隊的小隊長，當時戊○○是己○○小隊
      裡的一名成員。甲○○是警政組員，在案發當時他的業務是專責負責編排整個
      刑事組的勤務，這是由我授權他代理編排的，勤務包括正常值日、整個轄區的
      一般巡邏勤務的編排及巡邏地點的範圍、目的，還有刑案偵處，例如被害人告
      訴、告發或地檢署發交發查的案子，另外還有臨時的專案勤務，例如上級長官
      蒞臨時的特種勤務、臨時有集會時的搜證勤務，也都是也甲○○負責編排，他
      編排後再由我審核，認為沒有什麼違誤就照他的編排來執行。丙○○是專責社
      維法的處理，有關社維法的案子是由轄內各派出所查獲有關社維法的案子會呈
      報到刑事組，就由丙○○簽辦，認為是否符合社維法的案子，若符合就會簽辦
      ，若不符合社維法案件但是是屬於刑案部分的話，就移由負責刑案的值日人員
      簽辦，丙○○的業務是被動性質，要由各派出所承報才會處理，不會主動去偵
      辦。己○○是其中一隊的小隊長，他的業務是負責帶領他這個小隊的成員去執
      行共同勤務，包括巡邏、值日、臨時專案性的勤務，我們一般巡邏的範圍大部
      分是集中在銀行、銀樓、大賣場、醫院或是曾經發生過搶案的地點，接班巡邏
      的小隊，我們會在勤務表上面指示巡邏負責的地點、目標，他們就依我們指示
      來巡邏，我們巡邏的目的是針對刑案犯罪的部分。有可能涉及色情行業的場所
      ，例如理容院、舞廳、ＫＴＶ、ＰＵＢ、酒店之類的，是不屬於我們組裡巡邏
      的對象也不是我們的業務範圍內，所以我們巡邏時並不會主動就這些場所來巡
      邏，所以我們不會假借巡邏來了解這些場所是否有色情或其它違法情形，而且
      我也禁止他們巡邏這些場所，所以我們巡邏的地點不包括這些容易有色情或違
      法情形的場所，依權責分配名細表是屬於我們分局內行政組的業務範圍內，他
      們的情資是由轄區各派出所呈報上來，由他們先審核，如認有涉及刑案的部分
      ，就會簽辦給我們，再由我們刑事組來偵辦處理。甲○○在本案案發前，他勤
      務編排都是依一定的基準去編排，在我印象中他並沒違法或不當之處，也沒有
      故意將組內人員那些人故意編排在一起。丙○○在本案案發之前，我查閱他承
      辦期間並沒有民眾檢舉或派出所承報冠天下理容院有違法社維法的情形。在本
      案案發前都沒有有關冠天下理容院違法遭檢舉或派出所呈報要偵處的紀錄。證
      人乙○○是各小隊裡面的一名偵查員，他不是屬於己○○那一組的，他的業務
      範圍是專責春風專案即查緝青少年涉足不正當場所或青少年犯罪的業務」等語
      ，及證人即苓雅分局警政偵查員丁○○證述：「認識，之前我們都是苓雅分局
      刑事組同事，我在八十八年間到任，於九十一年一月間調派民權路派出所。在
      調民權路派出所之前我在苓雅分局刑事組擔任警政偵查員，負責外勤刑案偵查
      、重大刑案及專案性勤務，與一般的巡邏勤務及臨檢不同，我跟三位被告只是
      同辦公室而已，平時勤務與三位被告無關，我是幹部，我的上級主管庚○○，
      三位被告的業務我不清楚。一般的巡邏勤務，在我任職苓雅分局刑事組期間都
      是甲○○在編排，原本巡邏勤務表應該是組長庚○○在編排，庚○○授權甲○○編排後審核通過，大家就依此勤務表執勤。擴大臨檢是不定時的，是警政署
      或總局會臨時通知，擴大臨檢是有包括春風專案（指青少年專案）在內，擴大
      臨檢勤務編排是由組長督導我來編排此專案的勤務，臨檢的地點都是比較容易
      發生事情的地點、曾發生刑案的地點、青少年容易聚集的場所，例如ＰＵＢ、
      大型酒店、舞廳、大型電動玩具店，理容院我們比較不會列入臨檢的對象，除
      非是有人檢舉或曾發生刑案，我們才會列入為擴大臨檢的對象。在我印象中冠
      天下理容名店沒有人檢舉過，也沒有發生過刑案。一般巡邏勤務目的是在防搶
      及偵查犯罪，所以對象都是集中在銀樓、銀行、超商或設有自動櫃員機的地點
      ，若是轄區內有理容院或ＫＴＶ，在一般巡邏勤務中並不會列入為特別注意的
      對象，除非是有人檢舉。實際的分組編排要組長庚○○來說明較為清楚」等語
      明確，被告三人平日之勤務即無從調查冠天下是否有色情或其他違法情形，且
      就擴大臨檢之勤務亦不具規劃、指揮主導之權責，而另案被告戊○○又係自八
      十二年四月即到職至案發後始調離苓雅分局，就平日之勤務內容、及臨檢勤務
      於該分局內何人有參與規劃及指揮之權責理應知之甚詳，且其又係受託於另案
      被告陳武才而行賄，衡情斷無行賄不具相關權責員警之理；況另案被告陳武才
      亦於本院審理時供陳二萬五千元係全部要給另案被告戊○○，並未叫其將一部
      分款項拿去打點分局內部員警等情，已如前述，是另案被告戊○○會否因此而
      獨吞，及昧於檢調人員之曉以證人保法之規定而作不利被告三人之供述，亦不
      無可能，則其自白之證據力自有瑕疪，而難為被告三人不利之認定。
（三）綜觀本件偵查卷用所附之電話監聽譯文，並無關於被告己○○、丙○○、甲○○等人與儂儂集團之業者陳武才等人通話之紀錄，其通話紀錄雖有發現另案被
      告陳武才與洪伯連、張月鳳、謝秋琴、總會計林燕瑩等人在不知已遭監聽之情
      況下，經常論及行賄相關員警之金額、方式等內容，惟均無隻字片語敘及關於
      被告三人涉嫌收賄之情事，是自難以前開之監聽內容，即遽而推論被告三人應
      有收賄之事實要屬當然。再被告三人雖拒絕接受測謊，放棄進一部澄清自己清
      白之機會，惟按測謊鑑定係以受測者在回答問題的生理狀態諸如血壓、脈博和
      呼吸等狀況來判斷受測者是否說謊，但仍會因受測者之人格因素、身體狀況、
      疾病因素、受測態度，施測者之素質等因素而受影響，並非全無誤判之可能，
      故心理學家對其正確性一直有所爭議，又測謊報告雖反應被告有說謊或不正常
      反應，然其僅能據此說明被告未說實話，尚不能據此作為認定被告犯罪之積極
      、直接證據；且測謊鑑定係依一般人在說謊時，會產生遲疑、緊張、恐懼、不
      安等心理波動現象，乃以科學方法，由鑑定人利用測謊儀器，將受測者之上開
      情緒波動反應情形加以紀錄，用以研判受測者之供述是否真實。故測謊鑑定倘
      鑑定人具備專業之知識技能，復事先獲得受測者之同意，所測試之問題及其方
      法又具專業可靠性時，該測謊結果，如就否認犯罪有不實波動之情緒反應，雖
      不能採為有罪之唯一證據，但非無證據能力，仍得供裁判之佐證，其證明力如
      何，事實審法院自得依職權自由判斷（最高法院八十七年度台上字第三九二八
      號、八十八年度台上字第二九三六號裁判意旨參照）。準此，於測謊之結果雖
      具證據能力，然此證據之證明力尚非確鑿而無瑕疵之處，則被告三人因慮及測
      謊之正確性尚有疑義，而未同意受測尚可理解，是亦難以渠等有未接受測謊之
      事實即據以認定情虛，並進而推論被告三人必有受賄之犯行。
    綜上所述，本件除另案被告戊○○不利被告三人之供述既有瑕疵，且又無其他積
    極證據足資證明被告三人有何公訴人所訴之犯行，揆諸前揭說明，既不能證明被
    告己○○、楊喜富、甲○○等三人之犯行，依法自應均為無罪之諭知。
據上論斷，應依刑事訴訟法第三百零一條第一項，判決如主文。
中      華      民      國     九十二     年     三      月    十二     日
                                   臺灣高雄地方法院刑事第二庭
                                       法  官  柯  彩  燕
右正本證明與原本無異。
如不服本判決，應於判決送達後十日內，向本院提出上訴狀。
                                       書記官  楊  真  芬
中      華      民      國     九十二     年     三      月    十二     日


司法院資訊處製作；財團法人民間司法改革基金會備份。
